【裁判字號】    89,訴,702
【裁判日期】    890627
【裁判案由】    違反槍砲彈藥刀械管制條例等
【裁判全文】
臺灣高雄地方法院刑事判決                          八十九年度訴字第七二號
    公  訴  人  臺灣高雄地方法院檢察署檢察官
    被      告  甲○○
    選任辯護人  鄭國安
                陳炳彰
                陳裕文
    被      告  辛○○
右被告因違反槍砲彈藥刀械管制條例等案件，經檢察官提起公訴（八十九年度偵字第
三三六三號、第五○七一號），本院判決如左：
八三號），本院判決如左：
    主  文
甲○○未經許可，持有手槍，處有期徒刑伍年貳月，併科罰金新臺幣壹拾萬元，罰金
如易服勞役以銀元參佰元即新台幣玖佰元折算壹日。中共製口徑柒點陸貳ＭＭ之制式
半自動黑星手槍壹支（含彈匣）沒收。其餘公訴不受理。
辛○○公訴不受理。
    事  實
一、甲○○於民國八十六年一月間明知周進豐（已於八十六年五月間死亡）所交付之
    中共製口徑七點六二ＭＭ之制式半自動黑星手槍一支（含彈匣）、及制式口徑七
    點六二ＭＭ子彈一顆，均具殺傷力為違禁物，未經許可，不得持有，竟代周進豐
    保管，未經許可持有上開制式手槍及子彈，並將之放置於其設在高雄縣岡山鎮○○里○○街三八七號昇哲螺絲工廠內，嗣因辛○○（被訴傷害部分詳如後述）與
    其堂兄弟壬○○素有隙怨，辛○○遂於八十九年一月十日下午教唆甲○○及其他
    六名姓名、年籍不詳之成年男子，於八十九年一月十日下午四時許，至高雄縣燕
    巢鄉○○村○○路一四七號「宏仔小吃店」，分持刀、棍毆打壬○○，致壬○○
    受有多處傷害（傷害部分業據壬○○撤回告訴，詳如後述），其間因壬○○及其
    友人企圖反抗，甲○○竟取出其持有之上開手槍及子彈，對空鳴槍，嚇阻壬○○
    等人。嗣經警循線查獲上情，並扣得甲○○所持有之上開手槍一支（含彈匣）及
    空彈殼一發。
二、案經高雄縣警察局岡山分局報請臺灣高雄地方法院檢察署檢察官偵查起訴。
    理  由
甲、被告甲○○有罪部分：
一、訊據被告甲○○矢口否認有何未經許可持有手槍及子彈之犯行，辯稱：伊沒有開
    槍，亦沒帶槍去案發現場，手槍及子彈並非伊所有，案發時係案外人丁○○持該
    手槍對空鳴槍，事後丁○○要伊拿槍出面擔下責任云云。
二、經查，右揭事實迭據被告甲○○於警、偵訊中坦承不諱，而被告甲○○夥同六名
    姓名、年籍不詳之成年人，於八十九年一月十日下午四時許在「宏仔小吃店」，
    持刀、棍共同毆打被害人壬○○，因壬○○及其友人企圖反抗，即有一人持前開
    手槍對空鳴槍，嚇阻壬○○及其友人等情，亦據壬○○、證人黃基福、乙○○、
    己○○、庚○○、戊○○、丙○○等人分別於警、偵訊及本院審理中證述在卷，
    並有驗傷診斷書一紙附卷可稽，又證人庚○○、戊○○、丙○○於偵訊時證稱：
    壬○○搶到對方一支掃刀要反抗，甲○○就拿出槍，對空鳴槍，要我們不要反抗
    ，喝令我們不要動等語在卷（偵卷第二十八頁），況甲○○係八十九年二月一日
    攜帶前開手槍向高雄縣警察局岡山分局投案，而被告辛○○早於八十九年一月十
    日警訊時即供稱：（甲○○教訓完壬○○後）有打電話給我，他說有開一槍等語
    （八十九年一月十日警訊筆錄），堪認八十九年一月十日下午四時許在「宏仔小
    吃店」，確係甲○○持有手槍及子彈，並對空鳴槍無訛。另證人丁○○於本院審
    理中亦結證：伊當天不在場，也未持有手槍等語（本院八十九年五月二日審判筆
    錄），而現場目擊證人庚○○經本院當庭命其指認丁○○，庚○○亦證稱：沒看
    過，也不是他開槍等語，此外，丁○○亦未因違反槍砲彈藥刀械管制條例案件經
    檢察官偵查，有臺灣高雄地方法院檢察署刑案資料查註紀錄表在卷可按，是被告
    甲○○辯稱：前開手槍及子彈係丁○○所有云云，與前開事證不符，不足採信。
    扣案之手槍、空彈殼經送請內政部警政署刑事警察局鑑定，認上開手槍，係中共
    製口徑七點六二ＭＭ之制式半自動黑星手槍，槍管內具四條右旋來復線，機械性
    能良好，認具殺傷力；空彈殼一顆，係制式口徑七點六二ＭＭ已擊發半自動手槍
    彈，經與上開扣案槍枝試射之彈殼比對結果，其彈底紋痕特徵相吻合，認係由該
    槍枝所擊發等情，有該局八十九年二月十八日刑鑑字第一七○一四號鑑驗通知書
    一紙附卷可稽，復有上開中共製七點六二ＭＭ制式半自動黑星手槍一支、空彈殼
    一顆扣案可資佐證。綜上，被告甲○○所辯，純係卸責之詞，不足採信。本件事
    證明確，被告甲○○右揭之犯行堪以認定。
三、核被告甲○○所為，分別係犯槍砲彈藥刀械管制條例第七條第四項之未經許可，
    持有手槍罪及同條例第十二條第四項未經許可，持有彈藥罪。其所犯上開未經許
    可持有手槍罪及未經許可持有彈藥罪二罪間，分別為同時、地一行為而觸犯二罪
    名，二罪名間有想像競合之關係，應從一重之未經許可持有手槍罪處斷。又被告
    甲○○未經許可持有子彈罪之犯行，雖未經起訴，惟與本案已起訴之事實部分有
    牽連犯之裁判上一罪關係，為起訴效力所及，本院自得一併審理，附此敘明。爰
    審酌被告甲○○明知槍枝、子彈對社會之危害重大，為法律所嚴加取締，竟仍持
    有，並於其夥同多人共同傷害壬○○時，持該手槍對空鳴槍，其行為威脅社會安
    全，破壞社會秩序，惡性非輕，惟念其犯罪後攜帶該手槍向警察機關投案，犯後
    態度良好等一切情狀，量處如主文所示之刑，並諭知罰金如易服勞役之折算標準
    ，以示懲儆。扣案中共製口徑七點六二ＭＭ半自動黑星手槍一支，經鑑定具有殺
    傷力，有上開刑事警察局鑑驗通知書在卷可稽，為槍砲彈藥刀械管制條例第四條
    第一項第一款所定之違禁物，應依刑法第三十八條第一項第一款規定宣告沒收。
    至於空彈殼已不具殺傷力，亦非違禁物故不予諭知沒收。末按槍砲彈藥刀械管制
    條例第十九條第一項固規定：「犯第七條、第八條、第十條、第十一條、第十二
    條第一項至第三項、第十三條第一項至第三項之罪，經判處有期徒刑者，應於刑
    之執行完畢或赦免後，令入勞動場所，強制工作，其期間為三年」。惟司法院大
    法官會議基於憲法第八條規定之精神，作成釋字第四七一號解釋：「按人民身體
    之自由應予保障，憲法第八條設有明文。限制人身自由之法律，其內容須符合憲
    法第二十三條所定要件。保安處分係對受處分人將來之危險性所為拘束其身體、
    自由等之處置，以達教化與治療之目的，為刑罰之補充制度。本諸法治國家保障
    人權之原理及刑法之保護作用，其法律規定之內容，應受比例原則之規範，使保
    安處分之宣告，與行為人所為行為之嚴重性、行為人所表現之危險性，及對於行
    為人未來行為之期待性相當。槍砲彈藥刀械管制條例第十九條第一項規定，不問
    對行為人有無預防矯治其社會危險性之必要，一律宣付強制工作三年，限制其中
    不具社會危險性之受處分人之身體、自由部分，其所採措施與所欲達成預防矯治
    之目的及所需程度，不合憲法第二十三條所定之比例原則。犯上開條例第十九條
    所定之罪，不問對行為人有無預防矯治其社會危險性之必要，一律宣付強制工作
    三年之部分，與本解釋意旨不符，應自本解釋公布之日起不予適用。犯該條例第
    十九條第一項所列舉之罪，依個案情節符合比例原則部分，固應適用該條例宣告
    保安處分；至不符合部分而應宣告保安處分者，則仍由法院斟酌刑法第九十條第
    一項規定之要件，依職權為之，於此，自無刑法第二條第二項之適用，亦即仍有
    從新從輕原則之適用。」。根據大法官會議釋字第四七一號解釋之意旨，對於犯
    槍砲彈藥刀械管制條例第十九條第一項所列舉之罪者，是否宣告保安處分及適用
    何法條宣告保安處分，應依個案情節、犯罪人之危險性及保安處分之目的，具體
    決定之。查本案被告甲○○未曾受有期徒刑之宣告，並無犯罪習慣之情形，有臺
    灣高等法院被告全國前案紀錄表及臺灣高雄地方法院檢察署刑案資料查註紀錄表
    可憑，依其單純持有手槍及子彈之犯情及素行，應無必須以保安處分加以矯治之
    社會危險性，處以本案宣告之刑，應屬相當。本於上引解釋文之意旨，本院認對
    被告無宣告強制工作之保安處分之必要，附此敘明。
乙、公訴不受理部分：
一、公訴意旨係以：被告辛○○與壬○○素有隙怨，辛○○遂於八十九年一月十日下
    午教唆甲○○及其他六名姓名、年籍不詳之成年男子，於八十九年一月十日下午
    四時許，至高雄縣燕巢鄉○○村○○路一四七號「宏仔小吃店」，分持刀、棍毆
    打壬○○，致壬○○受有多處傷害，因認被告甲○○另涉犯刑法第二百七十七條
    第一項之傷害罪嫌，被告辛○○係刑法第二十九條第一項、第二百七十七條第一
    項之教唆傷害罪嫌。
二、按告訴乃論之罪，告訴人於第一審辯論終結前，得撤回其告訴；又告訴經撤回者
    ，法院應諭知不受理之判決，刑事訴訟法第二百三十八條第一項，及第三百零三
    條第三款定有明文。
三、本件被告甲○○、辛○○因傷害案件，經檢察官提起公訴，認被告係犯刑法第二
    百七十七條第一項之傷害罪及教唆傷害罪。依同法第二百八十七條前段之規定，
    須告訴乃論。茲據告訴人壬○○於本院審理中，聲請撤回其告訴，揆諸前開說明
    ，爰不經言詞辯論，逕為諭知不受理之判決。
據上論斷，應依刑事訴訟法第二百九十九條第一項前段、第三百零三條第三款、第三
百零七條，槍砲彈藥刀械管制條例第七條第四項、第十二條第四項，刑法第十一條前
段、第五十五條、第四十二條第二項、第三十八條第一項第一款，罰金罰鍰提高標準
條例第二條，現行法規所定貨幣單位折算新臺幣條例第二條，判決如主文。
本案經檢察官葉淑文到庭執行職務。
中      華      民      國    八十九    年      六      月    二十七    日
                                  台灣高雄地方法院刑事第三庭
                                      法  官   涂  裕  洪
右正本證明與原本無異。
如不服本判決，應於判決送達後十日內，向本院提出上訴狀。
                                      書記官   許  麗  珠
中      華      民      國    八十九    年      六      月      三十    日
附錄論罪科刑法條：
槍砲彈藥刀械管制條例：第七條第四項：未經許可，持有、寄藏或意圖販賣而陳列第
一項所列槍砲、彈藥者，處五年以上有期徒刑，併科新台幣一千萬元以下罰金。


司法院資訊處製作；財團法人民間司法改革基金會備份。
